【裁判字號】    95,上易,111
【裁判日期】    950413
【裁判案由】    違反毒品危害防制條例
【裁判全文】
臺灣高等法院臺南分院刑事判決         95年度上易字第111號
上  訴  人
即  被  告  甲○○
                    （現另案於臺灣臺南監獄臺南分監執行中
上列上訴人因違反毒品危害防制條例案件，不服臺灣臺南地方法
院94年度易字第1170號中華民國95年1月17日第一審判決（起訴
案號：臺灣臺南地方法院檢察署94年度毒偵字第2888號），提起
上訴，本院判決如下：
    主  文
上訴駁回。
    事  實
一、甲○○前自民國（下同）九十四年一月某日起至同年二月三
    日止，因施用第二級毒品安非他命之案件，經臺灣臺南地方
    法院於九十四年七月二十一日以九十四年度簡字第一五八九
    號刑事簡易判決判處有期徒刑六月，並諭知易科罰金（上開
    刑事簡易判決係未經言詞辯論而為判決、亦未經公告），甫
    於同年八月十八日確定，目前正在執行中。
二、甲○○並於九十年間，因施用毒品案件，經臺灣臺南地方法
    院以九十年度毒聲字第二六二七號裁定令入勒戒處所執行觀
    察、勒戒後，認無繼續施用毒品之傾向，於九十一年九月二
    十七日釋放出所，而由臺灣高雄地方法院檢察署檢察官於九
    十一年九月三十日以九十一年度毒偵字第二九二七號為不起
    訴處分確定。
三、詎甲○○猶不知戒除毒癮，於上開觀察、勒戒執行完畢釋放
    後五年內，明知安非他命係毒品危害防制條例第二條第二項
    第二款所明定之第二級毒品，不得持有及施用，竟基於施用
    第二級毒品安非他命之概括犯意，自九十四年七月二十八日
    起至同年九月二十九日止，連續在台南市○○路○段三六一
    巷十一號一樓住處等地，以將安非他命置放在玻璃瓶內用火
    燒烤吸食白煙之方式，施用第二級毒品安非他命多次。嗣於
    九十四年九月二十九日下午七時許，為警於上開住處查獲，
    並經其同意採集尿液送驗，結果呈安非他命陽性反應而知悉
    上情。
四、案經台南市警察局第六分局報告臺灣臺南地方法院檢察署檢
    察官偵查後提起公訴。
    理  由
壹、有罪部分
一、查上開事實，迭據被告甲○○於偵查中供承不諱、復於原審
    、本院審理時均坦承不諱，並當庭為認罪之表示，且經警查
    獲後其於九十四年九月二十九日十八時三十分，經其同意而
    親自採集尿液送驗（尿液檢體編號Ｆ—三三四）後，先以酵
    素免疫分析法（ＥＩＡ）篩檢，再以氣相層析質譜儀法（Ｇ
    Ｃ／ＭＳ）檢驗，結果均呈現安非他命、甲基安非他命陽性
    反應，此有長榮大學九十四年十月十四日出具之確認報告、
    臺南市警察局第六分局調查甲○○涉嫌毒品案送驗尿液及年
    籍對照表各一份附於警卷可稽。綜上，足證被告確有施用第
    二級毒品安非他命之事實，所為前開自白核與事實相符，
    本件事證至臻明確，犯行洵堪認定。
二、按觀察、勒戒或強制戒治執行完畢後，五年以內再犯毒品危
    害防制條例第十條之罪者，檢察官應依法追訴，同條例第二
    十三條第二項定有明文。查被告於九十年間，因施用毒品案
    件，經臺灣臺南地方法院以九十年度毒聲字第二六二七號裁
    定令入勒戒處所執行觀察、勒戒後，認無繼續施用毒品之傾
    向，於九十一年九月二十七日釋放出所，而由臺灣高雄地方
    法院檢察署檢察官於九十一年九月三十日以九十一年度毒偵
    字第二九二七號為不起訴處分確定等情，有臺灣高等法院被
    告全國前案紀錄表、臺灣臺南地方法院檢察署刑案資料查註
    紀錄表各一件在卷可憑，綜上，本件事證明確，被告於觀察
    勒戒執行完畢釋放後五年內，施用第二級毒品安非他命之犯
    行，堪以認定，應依法論科。
三、次按安非他命係毒品危害防制條例第二條第二項第二款所明
    定之第二級毒品，禁止非法持有及施用，核被告所為，係犯
    毒品危害防制條例第十條第二項之施用第二級毒品罪。被告
    持有第二級毒品安非他命並進而施用，其持有之低度行為應
    為施用之高度行為所吸收，不另論罪。又其先後多次施用第
    二級毒品之犯行，時間密接，構成犯罪要件相同之罪名，顯
    係基於概括犯意反覆為之，為連續犯，應依刑法第五十六條
    之規定論以一罪，並加重其刑。
貳、不另為免訴部分
一、公訴意旨另以：本案被告係自九十四年七月二十一日起至同
    年月二十七日止，連續在其台南市○○路住處施用第二級毒
    品安非他命多次，因認被告涉犯有連續施用第二級毒品安非
    他命之罪嫌云云。
二、查被告前自民國（下同）九十四年一月某日起至同年二月三
    日止，因施用第二級毒品安非他命之案件，經臺灣臺南地方
    法院於九十四年七月二十一日以九十四年度簡字第一五八九
    號刑事簡易判決判處有期徒刑六月，並諭知易科罰金（上開
    刑事簡易判決係未經言詞辯論而為判決、亦未經公告），而
    上開判決先後於九十四年七月二十七日送達檢察官、同年七
    月二十九日以寄存送達在台南市警察局第六分局金華派出所
    ，而於同年八月八日甫發生送達被告之效力，嗣於九十四年
    八月十八日全案確定，此業經原審依職權調閱前開案卷查核
    明確，並有判決書、送達證書、台灣台南地方法院檢察署刑
    案資料查註紀錄表及台灣高等法院被告全國前案紀錄表在卷
    可按。
三、按刑事訴訟法第二百九十四條第一款規定，案件曾經判決確
    定者，應為免訴之判決，係以同一案件，已經法院為實體上
    之確定判決，該被告應否受刑事制裁，即因前次判決而確定
    ，不能更為其他有罪或無罪之實體上裁判。此項原則，關於
    實質上一罪或裁判上一罪（如刑法第五十五條及第五十六條
    之犯罪），其一部事實已經判決確定者，對於構成一罪之其
    他部分，固亦均應適用，但此種情形，係因審判不可分之關
    係，在審理事實之法院，對於全部犯罪事實，按照刑事訴訟
    法第二百四十六條規定本應予以審判，故其確定判決之既判
    力，亦自應及於全部之犯罪事實，若在最後審理事實法院宣
    示判決後，始行發生之事實，既非該法院所得審判，即為該
    案判決之既判力所不能及，檢察官或自訴人如就此部發生之
    事實依法起訴，既不在曾經確定判決之範圍以內，即係另一
    犯罪問題，受訴法院仍應分別為有罪或無罪之實體上裁判，
    縱令檢察官或自訴人，係就前案事實與其後新發生之事實，
    誤認為實質上一罪或裁判上一罪，一併起訴，受訴法院除應
    將前確定判決既判力所及部分諭知免訴外，關於其後新發生
    之事實，並不在刑事訴訟法第二百九十四條第一款所載情形
    之列，非可一併免訴最高法院三十二年上字第二五七八號判
    例要旨參照）。而按所謂既判力時點，在經宣示之判決，應
    以最後審理事實法院之宣示判決日為判斷之標準，惟若第一
    審之判決，因未經言詞辯論，而未宣示及對外公告，應以其
    正本最先送達於當事人（檢察官、被告）之時，對外發生效
    力，而以之為該判決確定既判力範圍之時點（臺灣高等法院
    八十九年度上易字第二四七六號判決參照）。揆諸上開說明
    ，前開判決應於九十四年七月二十七日合法送達，而生判決
    對外宣示之效力。
四、又查前開判決被告被訴自九十四年七月二十一日起至同年月
    二十七日連續施用第二級毒品安非他命之部分，顯已重複及
    有連續犯之裁判上一罪關係，是在前案最後審理事實之法院
    宣示判決日前之犯行部分，顯為既判力效力所及。因二者間
    為同一事實（實質上一罪）及有連續犯之裁判上一罪關係，
    爰不另為免訴之諭知，併此敘明。
參、經查：
一、原判決以被告甲○○罪證明確，因予適用毒品危害防制條例
    第十條第二項，刑法第十一條前段、第五十六條規定，並審
    酌被告前曾因施用毒品經送觀察勒戒處分執行完畢後，猶不
    思戒絕革除惡習，顯未因前開治療處分，而記取教訓，已屬
    不該，第念被告施用毒品之犯行，在性質上乃屬自我戕害身
    心健康之行為，且被告犯後坦承犯行，犯後態度尚佳等一切
    情狀，爰量處有期徒刑七月，以資懲戒。並就前案既判力所
    及之上開犯罪事實，因與上開起訴論罪部分，有連續犯裁判
    上一罪之關係，而於判決理由中說明該部分應不另為免訴之
    判決。
二、本院經核，原判決認事用法，均無違誤，量刑亦稱妥適。上
    訴意旨請求本院從輕量處有期徒刑六月以下云云。然查被告
    有上述施用第二級毒品安非他命之習性，而再犯本件施用第
    二級毒品罪，足見被告戒毒意志不堅，原判決審酌此情，而
    就被告本次所犯施用第二級毒品犯行，量處有期徒刑七月，
    本院認原判決量刑，符合罪刑相當原則，並無不當。被告上
    訴意旨，請求再予減輕其刑，核無理由，應予駁回。
據上論結，應依刑事訴訟法第368條、第364條、第273條之1第1
項，判決如主文。
本案經檢察官邱克斌到庭執行職務。
中    華    民    國    95    年    4     月    13    日
                  刑事第二庭    審判長法  官  葉居正
                                      法  官  李文福
                                      法  官  吳森豐
以上正本證明與原本無異。
不得上訴。
                                      書記官  李梅菊
中    華    民    國    95    年    4     月    13    日
附錄：本判決論罪科刑法條
毒品危害防制條例第10條
施用第二級毒品者，處 3 年以下有期徒刑。


司法院資訊處製作；財團法人民間司法改革基金會備份。
